【裁判字號】    88,訴,937
【裁判日期】    890421
【裁判案由】    偽造有價證券
【裁判全文】
臺灣臺南地方法院刑事判決                          八十八年度訴字第九三七號
    公  訴  人  臺灣台南地方法院檢察署檢察官
    被      告  乙○○
    選任辯護人  李合法
                陳靜雲
右列被告因偽造有價證券案件，經檢察官提起公訴（八十八年度偵字第八二三五號）
，本院判決如左：
    主  文
乙○○意圖供行使之用，而偽造有價證券，處有期徒刑參年貳月。
    事  實
一、乙○○係通益國際有限公司負責人，於民國（下同）八十三年十月間與經營晉坤
    汽車有限公司之甲○○訂約，約定由乙○○提供通益國際有限公司進口之ＣＨＲ
    ＹＳＬＥＲ  ＬＨＳ牌汽車（車身號碼一一Ｏ三七八號）予晉坤汽車有限公司展
    示及販賣，甲○○則簽發票號ＯＯ九六五八號、面額新台幣（下同）一百三十七
    萬元、未載發票日及到期日之本票予乙○○，作為擔保，約定若甲○○將汽車出
    售並將車款交付乙○○，乙○○應將本票返還，若車售出甲○○卻未付款，乙○
    ○有權填寫發票日、到期日，並行使票據上之權利。嗣於八十四年十一月間甲○
    ○將汽車出售予賴樹蘭，交易金額為九十五萬元，甲○○已將九十五萬元交予乙
    ○○，乙○○本應返還供擔保之本票，詎乙○○竟佯稱本票已遺失，而未返還本
    票，迨於八十八年四月間，乙○○為供行使該本票聲請強制執行，將本票以蓋日
    期戳之方式偽填發票日為八十三年十月十九日、到期日為八十七年三月十五日完
    成本票簽發行為，於八十八年四月三十日具狀向本院民事庭聲請強制執行，甲○
    ○始知受騙。
二、案經甲○○訴由台灣台南地方法院檢察署檢察官偵查起訴。
    理  由
一、訊據被告乙○○矢口否認有偽造有價券犯行，辯稱：發票日、到期日都是告訴人
    甲○○所填，且甲○○尚欠十餘萬，強制執行該本票係為行使該十餘萬元之債權
    云云。惟查右揭事實業據告訴人甲○○指訴綦詳，且有未載發票日、到期日之本
    票影本四件、汽車新領牌照登記書、汽車買賣契約書、本院民事庭准予強制執行
    之裁定、被告聲請本票強制執行之聲請狀影本各一件附卷可稽。依一般交易習慣
    ，充債務擔保之本票多未載發票日、到期日，事先約定俟債務屆期不履行時授權
    執票人填載發票日、到期日，若已清償不僅不得填日期，且應返還本票。又上開
    汽車何時出售，無法預知，本票既做為擔保，亦無事先填妥發票日及到期日之理
    ，否則有可能發生汽車尚未出售，本票即到期之情形。又以往被告與告訴人之交
    易，均由告訴人簽發發票日、到期日空白之本票，於車款付清後，被告即返還本
    票，亦經告訴人提出未載日期之本票影本三張可按。況被告提出聲請強制執行之
    本票發票日、到期日係以日期戳章蓋出，並非以筆書寫，若日期確由告訴人所寫
    ，衡情日期亦應以書寫為之，不可能其他部分均用書寫，僅日期用日期章戳方式
    為之，此尤足證被告唯恐筆跡不合而事後以日期戳章蓋出。至被告又辯稱告訴人
    以前所提二張供擔保之本票均已填妥發票日云云，然經本院訊問證人即被告之會
    計姜慧玉稱該二張本票上所載之日期均係伊所填寫，並非如被告所稱係告訴人親
    自填寫（見本院八十八年十一月二十六日訊問筆錄），則被告辯稱以往告訴人交
    付本票均已填寫日期等語與證人所述不符；另對於被告提交聲請強制執行之編號
    ＯＯ九六五八號本票是否於告訴人交付時即已填載發票日及到期日一事，證人姜
    慧玉先稱告訴人所交本票有蓋日期戳，後又稱時間太久，其記不清楚收受當時是
    否有蓋日期章，其前後所述不一，尚不能作為對被告有利之證據。又證人姜慧玉
    稱告訴人每牽一輛車子均開一張本票，顯見該本票係為擔保該輛車子價金債權所
    用，並非為擔保其他債權。綜上所述，被告所辯不足採信，其犯行已堪認定。
二、核被告乙○○所為，係犯刑法第二百零一條第一項之偽造有價證券罪及同條第二
    項之行使偽造有價證券罪。公訴人起訴雖未引用刑法第二百零一條第二項，為於
    犯罪事實欄已記載被告持偽造之本票向本院聲請強制執行，則其顯係漏載刑法第
    二百零一條第二項。惟該較輕之行使行為為較重之偽造行為所吸收，爰不另論罪
    。爰審酌被告犯罪之動機、目的、手段、被告與被害人之關係、造成被害人之損
    害等一切情狀，量處如主文所示之刑，以資懲儆。
據上論斷，應依刑事訴訟法第二百九十九條第一項前段，刑法第二百零一條第一項、
第二項，罰金罰鍰提高標準條例第一條前段，判決如主文。
本案經檢察官羅瑞昌到庭執行職務。
中    華    民    國      八十九      年      四      月      二十一    日
                                  臺灣臺南地方法院刑事第三庭
                                          法  官  高如宜
右正本證明與原本無異。
如不服本判決，應於判決送達後十日內向本院提出上訴狀( 應附繕本 )。
                                          書記官  劉岳文
中    華    民    國      八十九      年      四      月      二十一    日
附錄本案論罪科刑法條全文：
刑法第二百零一條
    意圖供行使之用，而偽造、變造公債票、公司股票或其他有價證券者，處三年以
    上十年以下有期徒刑，得併科三千元以下罰金。
    行使偽造、變造之公債票、公司股票或其他有價證券，或意圖供行使之用，而收
    集或交付於人者，處一年以上七年以下有期徒刑，得併科三千元以下罰金。


司法院資訊處製作；財團法人民間司法改革基金會備份。
